臺灣臺北地方法院刑事判決　　　　　　　96年度易字第2100號
　　公　訴　人　臺灣臺北地方法院檢察署檢察官
　　被　　　告　甲○○
　　選任辯護人　蔡惠琇律師
上列被告因詐欺案件，經檢察官提起公訴（九十六年度偵字第一
一六二０號），本院判決如下：
    主    文
甲○○幫助意圖為自己不法之所有，以詐術使人將本人之物交付
，處拘役肆拾日，如易科罰金，以新臺幣壹仟元折算壹日。減為
拘役貳拾日，如易科罰金，以新臺幣壹仟元折算壹日。
    犯罪事實
一、甲○○明知社會上詐騙案件層出不窮，得預見提供自己帳戶
    予不明人士使用，將幫助他人詐取財物之情形下，仍基於幫
    助詐欺之犯意，先於民國九十六年二月二日前某時，將其在
    九十年三月二十七日所開立之臺灣郵政股份有限公司臺北北
    安郵局（下稱北安郵局）第0000000號之金融帳戶存
    摺、晶片卡及密碼提供與真實姓名年籍均不詳之成年人使用
    ；而該成年人在取得上開帳戶之存摺等物後，即基於意圖為
    自己不法所有之犯意，在雅虎奇摩拍賣網站，以「ＹＡＹＡ
    00000000」號之拍賣帳號，佯登販賣ＤＶＤ影集之
    訊息之方式施用詐術，嗣乙○○於九十六年二月二日下午二
    時許，上網遊覽陷於錯誤而欲購賣ＤＶＤ，依其指示匯款新
    臺幣二千一百三十元至甲○○上開帳戶內，嗣後查覺並無此
    事，報警循線查知上情。
二、案經臺北市政府警察局大安分局移送臺灣臺北地方法院檢察
    署檢察官偵查起訴。
    理    由
一、證據之認定：
  (一)訊據被告對於開立上開帳戶及被害人乙○○受到拍賣網站之
    詐騙而匯款至其上開帳戶內等情並不否認，此外，並有被告
    之北安郵局開戶之基本資料（偵查卷第九頁至第十三頁參照
    ）、被害人乙○○之指訴（偵查卷第六頁至第七頁調查筆錄
    參照）、被害人乙○○匯款之自動櫃員機交易明細表（偵查
    卷第八頁參照）、雅虎奇摩拍賣網站廣告網頁、得標通知（
    偵查卷第二十七頁至第三十九頁參照）在卷足憑，此部份事
    實堪以認定；惟被告矢口否認有何幫助詐欺犯行，辯稱：我
    的上開郵局帳戶存摺、晶片卡、印章放在機車車箱內遭竊，
    我沒有將帳戶給其他人使用，我在九十五年九月十八日把錢
    領出來是為了要購買機車云云，經查：(1)按金融存款帳戶，
    屬於個人財產權益，其與儲戶存摺、印章、提款卡相結合，
    專屬性、私密性更高，而被告當時申辦此郵局帳號係因為九
    十年間服國民兵役支領薪水使用，本院觀諸上開郵局帳戶之
    歷史交易清單，自九十年三月二十七日開戶，此後，每個月
    有固定金額（約略為五千七百十五元或一萬二千六百九十元
    ）之委發款項（即國民兵薪資）匯入被告之上開帳戶（此段
    當兵期間之利率屬於優惠息利率），一直至被告退伍後即九
    十二年三月間後（此觀九十二年三月十日利率改為一般息即
    可約略推算其退役時間應為九十二年三月間），該帳戶之交
    易情況開始靜止不動，直到九十五年九月五日被告始至郵局
    換印鑑章、九十五年九月十八日同時辦領新的晶片卡等情，
    此有上開郵局帳戶客戶歷史交易清單在卷足憑（偵查卷第四
    十六頁至第七十頁參照），本院衡諸該帳戶已經靜止使用逾
    三年半，被告九十五年九月五日開始陸續更換印鑑章、晶片
    卡，依一般常情，應是有開始使用之本意，惟被告卻於該帳
    戶存摺、晶片卡、印章等重要物品遺失後，未到警察機關報
    案，亦未到郵局掛失，此已與常情不符；(2)被告於九十五年
    九月十八日到郵局臨櫃提領五千七百元，而使帳戶內只剩三
    十九元後，同日仍申請核發新的晶片卡等情（上開客戶歷史
    交易清單參照），依被告供稱：隨後其上開帳戶存摺、晶片
    卡、印章即遭竊（偵查卷第七十四頁訊問筆錄、本院九十六
    年十月一日審判筆錄第五頁、第六頁參照），惟為何新申辦
    之晶換卡密碼會遭他人所知？若非被告告知，他人豈能輕易
    猜透晶片卡之八位數密碼？此均足以認定被告將上開郵局帳
    戶換發新的印鑑章、晶片卡之本意，並非為其本人使用，被
    告以前詞置辯，顯不足採。綜上所述，被告所辯顯不可採，
    本案事證明確，應予依法論科。
  (二)至於辯護人聲請傳喚證人陳泉欽以證明被告當時確係為了購
    買機車而將剩餘款項提出，且被告機車車箱內之物品曾經遭
    竊等情，惟查：證人陳泉欽對於被告上開情事了解並無法直
    接推論出證人陳泉欽是否了解被告有無將上開帳戶之相關資
    料交給他人非法使用等情，此部份調查證據之聲請與待證事
    實並無關聯，無法作為認定本案犯罪事實之證據，乃無傳喚
    之必要，附此敘明。
二、論罪科刑之法律適用：
  (一)查金融存款帳戶，屬於個人財產權益，其與儲戶存摺、印章
    、提款卡相結合，專屬性、私密性更高，除非本人或與本人
    具密切之關係者，難認有何理由可自由使用私人之存摺、印
    鑑及提款卡，一般人亦均有應妥善保管上開物件，防止被他
    人冒用之認知。且近來詐欺集團犯案每每利用人頭帳戶為其
    犯罪工具，若任意提供自己帳戶及其相關物件資料予不明人
    士使用，將有遭他人作為詐欺犯罪時，非正當資金進出之用
    之不法用途，此為具有社會生活經驗之成年人所得認識，本
    件被告任意交付其帳戶資料予不認識之人，即有以己帳戶供
    他人作為詐欺犯罪時使用之未必故意甚明。惟被告僅提供其
    帳戶之相關物件，為他人之詐欺取財犯行提供助力，尚無以
    自己實施詐欺犯罪之意思，而與他人有詐欺犯罪之犯意聯絡
    ，或被告有直接參與詐欺犯罪構成要件行為之分擔情事，尚
    非共同正犯。核被告所為，係犯刑法第三百三十九條第一項
    、第三十條第一項之幫助詐欺取財罪。被告幫助他人犯罪，
    應依刑法第三十條第二項從犯之規定，按正犯之刑減輕之。
  (二)爰審酌被告提供帳戶供他人為犯罪使用，影響社會正常交易
    安全，增加被害人尋求救濟之困難，並使犯罪之追查趨於複
    雜，暨被告犯罪之動機、目的、手段、生活狀況、品行、智
    識程度等一切情狀，量處如主文所示之刑，並諭知易科罰金
    之折算標準。
  (三)查被告犯罪之時間，在九十六年四月二十四日以前，所犯符
    合中華民國九十六年罪犯減刑條例第二條所定之減刑條件，
    應依該減刑條例第二條第一項第三款之規定，減其宣告刑二
    分之一，故減為拘役二十日。
據上論斷，應依刑事訴訟法第二百九十九條第一項前段，刑法第
三十條第一項前段、第二項、第三百三十九條第一項、第四十一
條第一項前段，刑法施行法第一條之一，中華民國九十六年罪犯
減刑條例第二條第一項第三款、第七條、第九條，判決如主文。
本案經檢察官呂俊儒到庭執行職務。
中　　華　　民　　國　　96　　年　　12　　月　　27　　日
　　　　　　　　　刑事第九庭審判長法  官  蘇素娥
                                  法  官  黃紹紘
                                  法　官　葉珊谷
以上正本證明與原本無異。
如不服本判決，應於判決送達後10日內，向本院提出上訴狀。
　　　　　　　　　　　　　　　　  書記官　顏淑華
中　　華　　民　　國　　96　　年　　12　　月　　27　　日
附錄本案論罪科刑法條全文：
中華民國刑法第三百三十九條：
意圖為自己或第三人不法之所有，以詐術使人將本人或第三人之
物交付者，處五年以下有期徒刑、拘役或科或併科一千元以下罰
金。
以前項方法得財產上不法之利益或使第三人得之者，亦同。
前二項之未遂犯罰之。
